臺灣高等法院民事裁定　　　　　　　　　 96年度抗字第406號
抗　告　人　騰達航勤機械股份有限公司
法定代理人　甲○○　住同上
上列抗告人與相對人台灣五十鈴汽車工業股份有限公司間假處分
事件，對於中華民國九十六年一月十九日台灣桃園地方法院九十
五年度裁全字第六０六七號裁定，提起抗告，本院裁定如下：
    主  文
抗告駁回。
抗告費用由抗告人負擔。
    理  由
一、原裁定意旨略以：「聲請人（本件相對人）就請求及假處分
    之原因，除提出證據以為釋明外，並陳明願供擔保以代釋明
    ，其假處分聲請應予准許。又相對人（本件抗告人）於民國
    （下同）九十四年間就該低底盤產品之營業淨利為每台新台
    幣（下同）七萬七千五百元，為相對人所自承，且為聲請人
    所不爭執，本院審酌相對人於九十四年間向聲請人購買之低
    底盤數量為六十二輛，且為相對人所不爭執，此應為相對人
    因容忍聲請人出售相對人製造之巴士底盤（下稱系爭底盤）
    一年所受之損害，是相對人因本件假處分所可能受有之損害
    ，每年約為四百八十萬五千元，又以本案之訴訟複雜，非二
    、三年不足以確定，是酌定擔保金額為一千四百四十一萬五
    千元。」等語。
二、抗告意旨略以：「(一)相對人聲請本件假處分時，並未特定假
    處分之類型，原裁定逕為定暫時狀態之假處分，亦未說明為
    何非民事訴訟法第五百三十二條之假處分之理由，顯有不備
    理由之違法。(二)相對人所提之相關證據及說明，皆無法釋明
    其防止發生重大之損害或避免急迫之危險或有其他相類之情
    形而有必要之事實，而專利權之最大價值既在於排他性，則
    原裁定竟遽為准許相對人使用系爭新型專利，顯未衡量雙方
    利益之衡平，及是否對抗告人造成無法彌補之損害等因素，
    實有不當。(三)原裁定所定之擔保金過低，不足擔保抗告人所
    受之損害。」等語。抗告聲明：１原裁定廢棄。２相對人於
    原法院之聲請駁回。３聲請及抗告費用由相對人負擔。
三、按債權人就金錢以外之請求，因請求標的之現狀變更，有日
    後不能強制執行或甚難執行之虞，欲保全強制執行者，得聲
    請假處分，民事訴訟法第五百三十二條定有明文。又關於有
    爭執之法律關係，有定暫時狀態之必要者，準用假處分之規
    定，同法第五百三十八條之四亦定有明文。而所謂爭執之法
    律關係者，係指金錢請求以外凡具訟爭性而適為民事訴訟標
    的，且此爭執繼續存在者而言。相對人於原法院主張抗告人
    曾函相對人表示將控告其侵害系爭專利權，並以相對人侵害
    其專利權為由，以發警告函方式要求三重客運公司及大都會
    客運公司應促令相對人召回所謂侵權之系爭巴士底盤，有相
    對人提出之抗告人公司函、律師函在案可稽。且據相對人所
    提之財團法人車輛研究測試中心、專利公報、新型專利技術
    報告、英國、日本、中國專利公開說明書、英國殘障人士交
    通顧間委員會低層巴士建議規格書、台經院專利侵害鑑定研
    究報告書等件以觀，堪認相對人業已對兩造間就系爭專利權
    及排除侵害請求權之法律關係有所爭執，且繼續存在之事實
    為真實。而抗告人另為爭執之關於抗告人之專利權是否存在
    ？是否具有嚴重瑕疵？相對人是否侵害抗告人之專利權等實
    體上理由，是否正當，均屬本案問題，非假處分裁判中所能
    解決。是依上開相對人所提證據，應足使本院就請求原因之
    法律關係產生大概有爭執事實之心證。
四、又按所謂「定暫時狀態之必要」，係指為防止發生重大損害
    或避免急迫危險或有其他相類情形而言。此必要情事為定暫
    時狀態處分之原因，應由聲請定暫時狀態之相對人提出及時
    可供調查之證據釋明之。而民事訴訟法第五百三十八條第一
    項所謂重大、急迫、必要等概念，應以利益衡量之思維架構
    模式，作為具體化判斷標準，亦即比較聲請人因裁定假處分
    所應獲得確保之利益或可能避免損害、危險發生等類之不利
    益，與相對人因該裁定處分所將蒙受之不利益或可能招致之
    損害為斟酌。為釋明確有保全必要性或定暫時狀態處分之原
    因存在，亦應提出證據，以精確之數據使法院信其主張之事
    實為真實。經查系爭底盤價值達數千萬元，而相對人由宏益
    開發有限公司（下稱宏益公司）改裝底盤，並交由日盈機械
    股份有限公司（下稱日盈公司）組裝車體，進而交付大都會
    客運公司之系爭底盤巴士，尚有八十四部低底盤公車尚未交
    貨，其中五十四部尚未完成底盤改裝，日盈公司於九十五年
    底以前必須完成交貨，而相對人對日盈公司亦負有交付底盤
    之義務，有相對人提出之交貨時程表為證，則抗告人阻止相
    對人產銷系爭產品，勢必對相對人商機產生貽誤及停滯，影
    響深遠。且專利舉發及訴訟程序繁複而曠日廢時，需相當時
    日始能確定。而抗告人於本件假處分所可能受有之損害（即
    以抗告人於九十四年間向相對人購買之低底盤數量六十二輛
    乘以每台營業淨利七萬七千五百元計算。）為每年約為四百
    八十萬五千元。故依相對人於原法院就假處分原因，除提出
    上開證據以資釋明外，亦陳明願供擔保以代釋明，並從利益
    衡量之觀點考量，本件「相對人因假處分所可免受之損害及
    得確保之利益」應大於「抗告人可能蒙受之損害」，足見相
    對人確實符合民事訴訟法第五百三十八條第一項供擔保聲請
    假處分之法律要件。是原裁定准予相對人之聲請，於法並無
    不合，抗告意旨指摘原裁定未衡量雙方利益衡平及對抗告人
    造成無法彌補之損害，即無理由。
五、又查相對人於聲請意旨已具體明確表示「因本案訴訟之審理
    需一定時日，縱聲請人日後取得有利之本案判決，屆時客戶
    早已流失殆盡，是以顯有請求標的之變更，而有不能強制執
    行或甚難強制執行之虞，又兩造對系爭專利有所爭議、、，
    因此相對人對聲請人不公平競爭之打擊不僅對聲請人造成重
    大損害，亦將影響公共利益，本件聲請乃基於雙方爭執之專
    利權爭議，為防止發生重大之損害，為此依民事訴訟法第五
    百三十二條及五百三十八條，聲請裁定。」，且原裁定縱未
    說明未符上開第五百三十二條之理由而逕認該當定暫時狀態
    處分之要件，然對抗告人而言，與駁回相對人上開第五百三
    十二條之聲請無異，並未損及抗告人之權利，自無不備理由
    之違法可言。是抗告意旨執此抗告，顯不足以變更原裁定主
    文，即非可採。
六、又查原裁定以抗告人九十四年間該低底盤產品之營業淨利每
    台七萬七千五百元與抗告人九十四年間向相對人購買之低底
    盤數量六十二輛相乘，所得出每年約為四百八十萬五千元，
    認為應係抗告人本件假處分每年所可能受有之損害。又因本
    案訴訟法律關係多且繁複，可預期之審理將耗費相當之時日
    始足以確定。是原裁定以三年酌定計算之金額為一千四百四
    十一萬五千元，尚屬妥適，應足以擔保抗告人所可能之損害
    。況供擔保金額以多少為適當，本即屬法院應依職權審酌之
    事項，非抗告人可任意加以爭執。抗告意旨主張原裁定所定
    之擔保金過低，不足擔保抗告人所受之損害云云，並不足採
    。
七、綜上所述，原裁定准予相對人假處分之聲請，於法並無不合
    。抗告意旨猶執前詞，指摘原裁定不當，求為廢棄，為無理
    由，應予駁回。
八、據上論結，本件抗告為無理由，爰裁定如主文。
中　　華　　民　　國　　96　　年　　4 　　月　　3 　　日
                    民事第三庭
                        審判長法　官    林敬修
　　　　　　　　　　　　  　　法　官    黃騰耀
　　　　　　　　　　　　　　  法　官    藍文祥
正本係照原本作成。
本裁定除以適用法規顯有錯誤為理由，並經本院許可外，不得再
抗告。如提起再抗告，應於收受後10日內委任律師為訴訟代理人
向本院提出再抗告狀。並繳納再抗告費新台幣一千元。
中　　華　　民　　國　　96　　年　　4 　　月　　4 　　日
　　　　　　　　　　　　　  　書記官    顧倪淑貞
